臺灣臺南地方法院刑事判決
111年度訴字第158號
公  訴  人  臺灣臺南地方檢察署檢察官
被      告  李俊杰


上列被告因違反個人資料保護法等案件，經檢察官提起公訴（11
0年度營偵字第1388號），因被告就被訴事實為有罪之陳述，經
本院告知簡式審判程序之旨，並聽取被告與公訴人之意見後，裁
定依簡式審判程序審理，判決如下：
    主  文
甲○○犯個人資料保護法第四十一條之非公務機關未於蒐集特定目
的必要範圍內利用個人資料罪，處有期徒刑貳月，如易科罰金，
以新臺幣壹仟元折算壹日。
    事  實
一、甲○○明知他人真實姓名、身分證字號及出生年月日足資識別
    個人資料，亦明知其非公務機關對個人資料之利用，應於蒐
    集之特定目的必要範圍內為之，並應符合個人資料保護法第
    20條所定之各款情形者，始得為特定目的外之利用，竟意圖
    損害乙○○之隱私、名譽，未得乙○○之同意，亦未在合法之使
    用目的範圍內，基於違反個人資料保護法、加重誹謗之犯意
    ，於民國110年3月3日某時許，在其個人FACEBOOK貼文記載
    「通緝犯祝建（應為健）志」、「臉書名祝彼得、韓亞、蕭
    錯」、「南投地檢已發佈4條通緝兩年,昨日又因詐騙及性侵
    案被橋頭地檢發佈通緝!」、「韓亞出生年月日與祝融都是5
    8年6月9日請自行比對」等不實通緝內容之言論，並於言論
    下方張貼記載乙○○身分證字號之查捕逃犯搜尋結果擷圖畫面
    ，並將前開貼文及所附擷圖設定為公開瀏覽狀態，供臉書上
    不特定多數使用者瀏覽，以此方式非法利用乙○○真實姓名、
    身份證字號、出生年月日等得足資識別其個人之資料，並足
    生損害於乙○○之名譽及隱私權。
二、案經乙○○訴由臺南市政府警察局學甲分局報告臺灣臺南地方
    檢察署檢察官偵查起訴。
    理  由
一、本件被告甲○○所犯均係死刑、無期徒刑、最輕本刑為3年以
    上有期徒刑以外之罪，其於準備程序中就被訴事實為有罪之
    陳述，經法官告知簡式審判程序之旨，並聽取公訴人及被告
    之意見後，認宜為簡式審判程序，依刑事訴訟法第273條之1
    第1項規定，裁定進行簡式審判程序加以審理，則依據刑事
    訴訟法第273條之2、同法第159條第2項之規定，不適用傳聞
    法則有關限制證據能力之相關規定；並得依同法第310條之2
    之準用同法第454條之規定製作判決書，合先敘明。
二、上揭犯罪事實，業據被告於本院準備程序及審理時均坦承不
    諱（本院訴字卷第20、27頁），核與告訴人乙○○偵查中指述
    大致相符（警卷第13至16頁；偵卷第21至23頁），並有被告
    FACEBOOK擷圖1紙、證明告訴人於110年3月3日前未因詐欺及
    性侵案件遭通緝之通緝簡表1紙等件附卷可稽（警卷第29頁
    ；偵卷第14頁），足認被告之任意性自白與事實相符，洵堪
    採為論罪科刑之依據。從而，本件事證明確，被告上開犯行
    ，堪予認定，應依法論科。
三、論罪科刑：
　㈠按個人資料保護法所指「個人資料」，係指自然人之姓名、
    出生年月日、國民身分證統一編號、護照號碼、特徵、指紋
    、婚姻、家庭、教育、職業、病歷、醫療、基因、性生活、
    健康檢查、犯罪前科、聯絡方式、財務情況、社會活動及其
    他得以直接或間接方式識別該個人之資料，個人資料保護法
    第2條第1款定有明文。本件被告於FACEBOOK張貼揭露告訴人
    之姓名、身分證字號、出生年月日之文章，足以使不特定多
    數人得直接辨識為告訴人之資料，自屬前揭法律明文規定之
    個人資料。又被告前開揭露告訴人個人資料之貼文內容，尚
    不實指述告訴人涉犯妨害性自主、詐欺等犯行並遭通緝，係
    對告訴人之道德、人格加以詆毀、貶低，核屬負面且非具任
    何建設性之陳述，或涉及告訴人之私德而與公共利益無關，
    均屬誹謗告訴人之內容，且縱告訴人曾因非被告於本案所稱
    之犯行遭通緝，被告亦無權利將前開並未對一般公眾揭露之
    通緝訊息連同告訴人之身分證字號一同公布於眾，是被告前
    述有關告訴人個人資料之利用行為，顯已逾越蒐集該個人資
    料特定目的之必要範圍，並違反告訴人之意願，揭露告訴人
    之個人資料，其所為應已違反個人資料保護法第20條第1項
    之規定，且個人資料保護法第41條所稱「意圖為自己或第三
    人不法之利益」，應限於財產上之利益；至所稱「損害他人
    之利益」，則不限於財產上之利益（最高法院109年度台上
    大字第1869號刑事裁定意旨參照），據前所述，被告所為足
    以貶損告訴人之名譽，則其具有損害告訴人隱私利益之意圖
    ，至為灼然。
　㈡核被告所為，係犯個人資料保護法第20條第1項、第41條之非
    法利用個人資料罪、刑法第310條第2項之加重誹謗罪。被告
    以一行為同時觸犯上開2罪名，為想像競合犯，應依刑法第5
    5條前段之規定，從一重之個人資料保護法第41條第1項之非
    公務機關未於蒐集特定目的必要範圍內利用個人資料罪處斷
    。另起訴意旨認被告起訴事實所載犯行僅涉犯刑法第310條
    第2項之加重誹謗罪，尚有誤會，然因基本事實相同，且本
    院於審理程序中已對被告告知其所為尚涉犯個人資料保護法
    第41條第1項之違反同法第20條第1項之非公務機關未於蒐集
    特定目的必要範圍內利用個人資料罪，並給予被告表示意見
    之機會，已無礙於被告防禦權之行使，本院自得依法變更起
    訴法條並予以審理，附此敘明。
　㈢又被告前於105年間因不能安全駕駛案件，經本院以105年度
    交簡字第3987號判決判處有期徒刑3月確定，於106年2月20
    日易科罰金執行完畢，有臺灣高等法院被告前案紀錄表在卷
    可稽，其於有期徒刑執行完畢後5年內，故意再犯本案有期
    徒刑以上之罪，固為累犯，然依司法院釋字第775號解釋所
    示，為避免發生罪刑不相當之情形，法院就該個案應依該解
    釋意旨，就累犯制度之目的及罪刑相當原則等綜合考量，裁
    量是否加重其刑。本院審酌被告上開所犯前案係不能安全駕
    駛案件，本件所犯則為違反個人資料保護法之罪，兩者罪質
    迥異，犯罪手段不同，犯罪之動機亦屬有別，前案科刑判決
    執行之矯正目的，與本案所犯顯然有差，難認被告本案所犯
    具有特別惡性及對刑罰反應力薄弱，難以達前案科刑判決執
    行之矯正目的，而有依累犯之規定加重其刑之必要，本院復
    審酌累犯規定所欲維護法益之重要性、防止侵害之可能性及
    事後矯正行為人之必要性，綜合斟酌各項情狀，認本件被告
    所犯，尚無依刑法第47條第1項累犯之規定加重其刑之必要
    。
　㈣爰以行為人之責任為基礎，審酌被告不思以理性方法解決其
    與告訴人間之糾紛，竟無視告訴人之名譽及隱私權，藉由社
    群軟體FACEBOOK張貼告訴人個人資料及足以毀損告訴人名譽
    之不實文字訊息，供不特定人觀覽，其行為誠屬不該，惟念
    其犯後終能坦承犯行，兼衡其審理時自陳大學畢業之教育程
    度，已婚，有兩個小孩，從事烤漆業，但因疫情收入不佳，
    另尚需負擔200多隻流浪狗之照顧等經濟生活狀況（本院訴
    字卷第27至28頁）；併參酌其年齡、素行、犯罪之動機、目
    的、手段、法益侵害程度等一切情狀，量處如主文所示之刑
    ，並定易科罰金的折算標準。
據上論斷，應依刑事訴訟法第273條之1第1項、第299條第1項前
段，個人資料保護法第20條第1項、第41條第1項，刑法第11條前
段、第310條第2項、第55條、第41條第1項前段，刑法施行法第1
條之1第1項，判決如主文。
本案經檢察官陳昆廷提起公訴，檢察官丙○○到庭執行職務。
中　　華　　民　　國　　111 　年　　2 　　月　　23　　日
　　　　　　　　　刑事第三庭    法　官　茆怡文
以上正本證明與原本無異。
如不服本判決應於收受本判決後20日內向本院提出上訴書狀，並
應敘述具體理由。其未敘述上訴理由者，應於上訴期間屆滿後20
日內向本院補提理由書狀（均須按他造當事人之人數附繕本）「
切勿逕送上級法院」。 
　　　　　　　　　　　　　　　　書記官　薛雯庭　　　　　
中　　華　　民　　國　　111 　年　　2 　　月　　23　　日
附錄本判決論罪科刑法條：
個人資料保護法第41條
意圖為自己或第三人不法之利益或損害他人之利益，而違反第6
條第1項、第15條、第16條、第19條、第20條第1項規定，或中央
目的事業主管機關依第21條限制國際傳輸之命令或處分，足生損
害於他人者，處5年以下有期徒刑，得併科新臺幣100萬元以下罰
金。
刑法第310條
意圖散布於眾，而指摘或傳述足以毀損他人名譽之事者，為誹謗
罪，處1年以下有期徒刑、拘役或1 萬5 千元以下罰金。
散布文字、圖畫犯前項之罪者，處2年以下有期徒刑、拘役或3萬
元以下罰金。
對於所誹謗之事，能證明其為真實者，不罰。但涉於私德而與公
共利益無關者，不在此限。